臺灣臺北地方法院刑事判決　　　　　　　93年度交訴字第55號
　　公　訴　人　臺灣臺北地方法院檢察署檢察官
　　被　　　告　甲○○
上列被告因業務過失致死案件，經檢察官提起公訴（九十三年度
偵字第五五五九號），本院判決如下：
    主    文
甲○○從事業務之人，因業務上之過失致人於死，處有期徒刑拾
月。
    犯罪事實
一、甲○○自民國九十二年七月間起受僱為位於台北市○○區○
    ○街二六七之七號之「錦怡商行」，擔任貨車駕駛，負責該
    商行之貨物運送等事宜，故甲○○駕駛該商行之貨車運送貨
    物乃基於其貨車駕駛業務之社會地位所繼續反覆執行、為順
    利完成其貨車駕駛之主要業務所附隨之輔助事務，且與其主
    要業務有直接、密切之關係，是其駕駛貨車載運貨物而在道
    路上行駛，乃屬於基於其社會生活上之地位而反覆執行之事
    務，為從事駕駛業務之人。
二、九十三年三月十一日十四時十分許，甲○○駕駛錦怡商行所
    有車號５Ｂ─二三四二號營業小貨車，沿台北市○○區○○
    街由南往北方向行駛執行送貨業務，甲○○為汽車駕駛人，
    本應隨時注意車前狀況，隨時採取必要之安全措施，而依當
    時天候晴朗、有自然光線、路面乾燥、無缺陷亦無障礙物，
    且視距良好，均無不能注意之情事，竟於行經富陽街九十二
    號前時，未注意車前狀況，適有王月雲欲由富陽街九十二號
    前東往西之方向穿越富陽街，王月雲亦應注意在設有行人穿
    越道者，必須由行人穿越道穿越，不得在其一百公尺範圍內
    穿越馬路，而無不能注意之情事，竟疏未注意行走富陽街與
    和平東路三段該路口之行人穿越道，而直接由富陽街九十二
    號前由東往西之方向穿越該路段，致甲○○煞車不及，為閃
    避王月雲，先向左擦撞對向正停等紅燈，由乙○○駕駛車號
    ＥＴ─二九二八號自小客車左後照鏡，再往右車道偏離，最
    後向左駛入對向車道，在分向線中央即該街道九十二號前，
    其所駕駛之小貨車右前方撞擊王月雲，致使王月雲受有頭部
    外傷併硬膜下腦出血、血胸，及肋骨骨折之傷害，經送往臺
    北醫學大學附設醫院（下稱台北醫學院）延至翌（十二）日
    零時十五分因胸腔出血併頭部外傷不治死亡。
三、案經台北市政府警察局信義分局（下稱信義分局）報請台灣
    台北地方法院檢察署（下稱台北地檢署）檢察官相驗後自動
    檢舉及由王月雲之夫丙○○訴由信義分局移送台北地檢署檢
    察官偵查起訴。
    理    由
壹、本件公訴人主張之證據如下列所示，各該證據是否具有證據
    能力，應先分述之：
  一、被告於警詢及檢察官偵查中之供述：
      被告於警詢及檢察官偵查中之供述，被告對於任意性並無
      爭執，且其供述內容為「曾與被害人王月雲發生車禍」等
      情，與檢察官主張之事實有關聯性，則依刑事訴訟法第一
      百五十六條第一項之規定，得為證據，故前開證述具有證
      據能力。
  二、證人乙○○於接受檢察官偵查時之證述：
      證人乙○○於接受檢察官訊問時所為之證述，為被告以外
      之人於審判外之言詞陳述，依刑事訴訟法第一百五十九條
      第一項之規定，前述指訴原則上不具證據能力；惟證人乙
      ○○於本院九十三年十二月二十九日審理時，已基於證人
      地位、經合法具結、並在賦予被告對質詰問機會之情形下
      ，在本院公判庭為證述，則其前開基於證人地位所為之證
      述，即因其在本件公判庭作證，而取得證據能力。
  三、道路交通事故現場圖、道路交通事故談話紀錄表、補充資
      料表，及現場照面七張：
    (一)、上開證據均屬到場處理本件車禍之警員，依現場情形所
        為之書面紀錄，核其本質，乃為被告以外之人於審判外
        之書面陳述，依刑事訴訟法第一百五十九條第一項之規
        定，不具證據能力；且前述證據性質上雖為公務員職務
        上所製作之紀錄文書，但既為針對本件車禍個案作成，
        即與刑事訴訟法第一百五十九條之四第一款所示，可經
        常處於可受公開檢查（Public  Inspection）之狀態，
        間（該條款立法理由參照），是非刑事訴訟法第一百五
        十九條之四第一款所謂得成為傳聞例外之公文書，而不
        能依此規定取得證據能力。
    (二)、又被告於本件審理時同意將前開道路交通事故現場圖、
        談話紀錄表、補充資料表為證據使用，本院並闡明該證
        據使用之法律上之效果後同意為證據使用（本院九十四
        年三月十日審判筆錄參照），且本院審酌前述書面陳述
        ，自外部觀之，乃警員基於專業知識所繪製，且未敘述
        被告有所過失等事實，而具有相當之中立性，是其作成
        過程並無不適當之情形；又對於「甲○○所駕駛小貨車
        確實有於前述時地發生車禍，且現場跡證如圖所示」之
        待證事實，具有相當之關聯性，是本院認依刑事訴訴法
        第一百五十九條之五第一項之規定，前述道路交通事故
        現場圖、道路交通事故調查報告表、談話紀錄表、補充
        資料表，既經檢察官與被告同意作為證據使用，且無任
        何不適當作為證據之情形，即在前開待證事實範圍內有
        證據能力。
    (三)、現場照片七張：
        上開證據乃是以機械之方式所留存之現場影像，並非供
        述證據，無傳聞法則之適用，與待證事實具有相當之關
        聯性，且檢察官與被告於本院九十三年十一月十八日準
        備程序及九十四年三月十日審理時均同意作為證據使用
        （本院上開筆錄參照），其乃具有證據能力。
  四、台北醫學院診斷書（見九十三年度偵字第五五五九號偵查
      卷第三十頁）及台北醫學院九十三年四月一日校附醫歷字
      第０八二九號函附王月雲病歷資料（同上偵查卷第五十七
      頁至第六十五頁參照）：
    (一)、台北醫學院所出具之診斷書為負責為被害人診斷傷勢之
        醫師，依其所見所為之證明文書，核其本質，乃為被告
        以外之人於審判外之書面陳述，依刑事訴訟法第一百五
        十九條第一項之規定，不具證據能力；且前述證據性質
        上雖為從事業務之人於業務上所製作之證明文書，但既
        為針對本件車禍個案作成，即與刑事訴訟法第一百五十
        九條之四第二款所示，乃通常業務過程不間斷、有規律
        而準確之記載，且有其他業務人員足以校對其正確性，
        無預見日後可能會被提供作為證據之偽造動機之例行性
        業務文書有間（該條款立法理由參照），是非刑事訴訟
        法第一百五十九條之四第二款所謂得成為傳聞例外之業
        務文書，而不能依此規定取得證據能力。
    (二)、又被告於本件審理時本院詢問是否同意將台北醫學院上
        開診斷書作為證據使用，並闡明該證據使用之法律上之
        效果後同意為證據使用（本院九十四年三月十日審判筆
        錄參照），而本院審酌前述書面陳述，自外部觀之，乃
        醫師基於專業知識所作成，且未敘述車禍經過、肇事者
        何人等事實，而具有相當之中立性，是其作成過程並無
        不適當之情形；又對於「被害人曾因本件車禍受有前開
        傷」之待證事實，具有相當之關聯性，是本院認依刑事
        訴訟法第一百五十九條之五第一項之規定，前述台北醫
        學院診斷證明書，既經被告同意作為證據使用，且無任
        何不適當作為證據之情形，即「在證明被害人確實於車
        禍中受有傷害」之範圍內具有證據能力。
    (三)、再台北醫學院病歷資料乃負責為被害人診斷病情之醫師
        ，依其所見所為之證明文書，核其本質，乃為被告以外
        之人於審判外之書面陳述，依刑事訴訟法第一百五十九
        條第一項之規定，原不具證據能力；惟前述證據性質上
        為從事業務之人為維護業務之信用性及業務之正當運作
        所為之日當性的機械性連續記載，即符合刑事訴訟法第
        一百五十九條之四第二款所示，乃通常業務過程不間斷
        、有規律而準確之記載，並無預見日後可能會被提供作
        為證據之偽造動機之例行性業務文書（該條款立法理由
        參照），自屬刑事訴訟法第一百五十九條之四第二款所
        謂得成為傳聞例外之業務文書，故依此規定，上開書面
        陳述均取得證據能力。
  五、檢察官之相驗筆錄、驗斷書、相驗屍體證明書、勘驗現場
      筆錄：
    (一)、上開證據乃是檢察官於偵查中針對具體個案所製作，並
        無例行性，且該等筆錄、證明書並非可經常處於可受公
        開檢查（Public  Inspection）之狀態，設有錯誤，甚
        易發現而予及時糾正之例行性紀錄文書有間（該條款立
        法理由參照），是非刑事訴訟法第一百五十九條之四第
        一款所謂得成為傳聞例外之公文書，而不能依此規定取
        得證據能力。
    (二)、又被告於本件審理時同意將前開相驗筆錄、驗斷書、相
        驗屍體證明書、勘驗現場筆錄為證據使用，本院並闡明
        該證據使用之法律上之效果後同意為證據使用（本院九
        十四年三月十日審判筆錄參照），且本院審酌前述書面
        陳述，自外部觀之，乃檢察官實施勘驗所製作而成，且
        未述及被告過失之情形，而具有相當之中立性，是其作
        成過程並無不適當之情形；又對於「被害人死亡原因及
        案發現場路況」之待證事實，具有相當之關聯性，是本
        院認依刑事訴訴法第一百五十九條之五第一項之規定，
        前述相驗筆錄、驗斷書、相驗屍體證明書、勘驗現場筆
        錄，既經檢察官與被告同意作為證據使用，且無任何不
        適當作為證據之情形，即在前開待證事實範圍內有證據
        能力。
貳、茲依上開本院認定有證據能力之證據，認定被告之犯罪事實
    如下：
  一、被告甲○○於本院審理時，固不否認有於前開時間駕駛上
      開車號汽車在前述地點與被害人王月雲發生本件交通事故
      之事實，此亦有卷內之道路交通事故現場圖（見九十三年
      度偵字第五五五九號偵查卷第七頁）、信義分局交通分隊
      交通事故談話紀錄表（見同上偵查卷第十二頁）、補充資
      料表（見同上偵查卷第十七頁）、現場照片七禎（同上偵
      查卷第十八頁至第二十一頁）在卷可憑，此部份事實應堪
      認定。惟堅決否認有任何過失，辯稱：我當時並沒有超速
      ，我是由富陽街由南往北直行，並非自和平東路右轉富陽
      街，被害人未走行人穿越道從我的右方橫越左方，我是為
      了閃避被害人才往左閃撞到乙○○的車子，撞到乙○○車
      子後我又趕快右閃，又為了不撞到被害人才又往左行駛，
      這時才撞到被害人，所以我認為我沒有過失云云。經查：
    (一)、證人乙○○於偵查中之證述如下：
        九十年三月十七日下午二點十分，在北市○○區○○街
        九十號附近，我沿著富陽街往木柵方向行駛，我當時在
        和平東路路口等紅綠燈，當時路口正在變換燈號，所以
        路口淨空都沒有車，被告當時駕車沿和平東路往西方向
        行駛，並快速右轉切入富陽街，他當時車速很快，並擦
        撞我車子的後照鏡，依我的駕駛經驗，被告當時的車速
        約五十公里至六十公里，被告當時正開到我的車道上，
        當時我等紅燈時，有從後照鏡看到王月雲，他先在路邊
        觀望一下後，就慢跑穿越車道，到快靠近我車後，王月
        雲當時至少已經在分隔線上，但是因為被告切入富陽街
        後是在我的車道，有大約五十公分的車身逆向行駛，被
        告當時也沒有按喇叭，也沒有聽到煞車聲，從被告切入
        富陽街到撞到王月雲僅約三秒鐘，我在案發後馬上撥一
        一九號報警，沒有移動現場，被告後來有下車，被告撞
        到王月雲時聲音很大聲，當時王月雲的情況很嚴重等語
        （九十三年度相字第一六０號第二十八頁至第二十九頁
        ）。
    (二)、證人乙○○於本院審理時證述如下：
      1.證人針對案發經過所為之陳述：
        我當時在和平東路與富陽街路口等紅綠燈，方向是在富
        陽街往木柵的方向，我當時是第一輛車，我在等紅燈，
        快要綠燈的時候，有一輛小貨車從和平東路由東往西右
        轉富陽街往北之方向。小貨車轉過來富陽街時，它的車
        體先擦到我的左後照鏡，同一時間從我的左車窗看到有
        一個婦人以慢跑的方式，由東往西從公園要橫越富陽街
        要斜著過馬路，婦人沒有走斑馬線有違規，兩個人、車
        幾乎是同時間進行轉彎及橫越馬路的動作，當時我的車
        子是靜止不動，我從後照鏡看到這個婦人也有在閃避小
        貨車，所以躲到我車子後面去，最後小貨車還是撞到婦
        人，我當時第一個反應是打一一九叫救護車，同時貨車
        的駕駛有下來，表情緊張，也拿著手機要撥電話但是撥
        不出去，我跟貨車司機說我已經撥電話了，就趕快去看
        那個婦人，貨車撞到我的後照鏡後，車子有偏移等語（
        本院九十三年十二月二十九日審判筆錄參照）。
      2.檢察官並針對證人是否具有駕駛汽車的經驗及其證述之
        證據價值加以詰問，證人證述如下：
        我開車已經二十幾年，每天都會開車，平時在市區的時
        速大約都是五十公里以下，當時小貨車的時速多少我無
        法具體說明，至於我在檢察官偵訊中所說被告時速約五
        十至六十公里之間很快是我的直覺，對方車子轉過來的
        時候，因為對方車速快的話一定會偏離他的車道，這是
        離心力的問題，被告的時速多少是我的推測，小貨車從
        和平東路右轉過來也是我的判斷，因為我印象中富陽街
        對向沒有車子開過來，但實際如何我無法確定（上開筆
        錄參照）。
    (三)、證人乙○○於本院審理時，經過本案全程到庭實行公訴
        檢察官之詰問，證人乙○○可以明白確認被告確實有於
        案發當時，在富陽街九十二號前發生車禍，並撞及被害
        人王月雲，被害人當時並未依規定走行人穿越道，被告
        於肇事後留在現場並欲撥打一一九報案。惟對於(1)被告
        的行經方向究為和平東路右轉富陽街或是富陽街由南往
        北直行；(2)被告當時是否超速等二問題則無法確認。經
        查：
      1.按證人之個人意見或推測之詞，除以實際經驗為基礎外
        ，不得作為證據，刑事訴訟法第一百六十條定有明文。
        檢察官起訴書之犯罪事實認定(1)被告當時係由和平東路
        三段由東往西之方向，於行駛至富陽街口時右轉、(2)被
        告偏離車道行駛，駛入對向來車車道及(3)被告當時超速
        行駛等情，無非係以證人乙○○於偵查中之證述為其主
        要依據，惟：
      (1)證人乙○○於本院審理時則表示，對於被告當時行經的
        方向，其並無法實際確認，而被告則自警詢、檢察官偵
        查中及本院審理時均堅稱其是自富陽街由南往北直行，
        是檢察官僅以證人乙○○於偵查時之證述而認定被告當
        時之行經方向，顯有不足，揆諸上開說明，證人此部分
        之臆測之詞，不足以認定被告當時行經之方向，應以被
        告所述，當時係直行富陽街較為可採。
      (2)證人乙○○並證述被告當時為閃避被害人及左右車輛先
        往左再往右行駛，最後往左行駛並撞上被害人而偏離車
        道行駛，且肇事後最後車輛靜止狀態是停在分向限制線
        上乙節，此亦有卷附現場圖在卷足稽，且為被告所不爭
        執，亦與證人乙○○所述相符，被告偏離車道行駛之事
        實在訴訟上可先行確認，惟被告向左偏離車道行駛是因
        為發現被害人後，為閃避被害人及路邊之車輛所為之臨
        場反應，並非因此偏離車道行駛之過失而造成被害人上
        述傷害，參以被害人當時行經方向是由東（右）往西（
        左）穿越富陽街，足認被告因發現被害人後臨場反應之
        偏離車道行駛並非本件肇事之過失原因。
      (3)證人乙○○並根據被告當時偏離其車道行駛，而根據其
        駕駛經驗臆測被告當時之駕駛超速，查：被告於肇事當
        時為閃避被害人，短時間內反應先往左再往右行駛，最
        後往左行駛並撞上被害人而偏離車道行駛等情，已如前
        述，被告偏離車道行駛之主因乃是因為顧及前方正在移
        動之人、車而難以控制方向而左右移動，惟非可以此即
        率據認定其當時有超速之事實。又證人駕駛汽車雖有二
        十幾年之實際經驗，但其在市區駕駛時速大約五十公里
        以下等語，對於被告的時速，證人乙○○於本院審理時
        亦明白表示沒有辦法說明被告車速多少等語，是檢察官
        僅以證人乙○○於偵查時臆測之證述而認定被告當時超
        速駕駛，顯有不足，揆之上開說明，證人此部分之臆測
        之詞，不足以為認定被告當時超速行駛之證據，是本院
        認此部份以被告之辯解較為可採，在無其他積極佐證之
        情況下，難認被告有超速之事實。
      2.綜上所述，即使被告行經路線如其所述，係由富陽街由
        南往北直行，且依卷內證據無法認定其偏離車道行駛及
        超速行駛為本件之過失原因，惟依證人乙○○證述當時
        被告駕駛之狀況亦可知悉被告因未注意車前狀況，無法
        及時注意被害人穿越富陽街，因而不及反應，車身短時
        間內往左再往右移動等情，均足以認定被告未注意車前
        狀況駕駛之過失情事，造成被害人王月雲死亡之事實。
    (四)、按汽車駕駛人應注意車前狀況，隨時採取必要之安全措
        施，道路交通安全規則第九十四條第三項定有明文；被
        告為一小貨車之駕駛人，且以駕駛小貨車為其業務，本
        應注意前揭規定，且被告亦自承當時日間自然光線、道
        路無缺陷無障礙、視距良好之情形（見相驗卷第二十七
        頁），亦非不能注意，竟疏於注意車前狀況，致其左前
        車頭撞及被害人王月雲造成被害人上述傷害，送醫不治
        而死亡，其就本件交通事故之發生負有過失甚明。
    (五)、至於檢察官以被告於警詢及接受檢察官偵查中之供述為
        認定被告犯有本件業務過失致死罪，惟被告於警詢及接
        受檢察官偵查中，僅坦承與被害人王月雲發生本件車禍
        ，造成被害人王月雲死亡，從未表示其有駕駛車輛超速
        、轉彎時未減速慢行、疏未注意車前狀況等過失致被害
        人死亡（九十三年度偵字第五五五九號偵查卷第四頁、
        第八頁至第九頁、第二十五頁至第二十六頁偵訊筆錄、
        第四十三頁至第四十四頁訊問筆錄），是此部分被告之
        供述證據，難以為認定本件犯罪事實之證據，併予敘明
        。
  二、被害人王月雲確因本件事故受傷致胸腔出血併頭部外傷不
      治死亡等情，亦經臺灣臺北地方法院檢察署檢察官督同檢
      驗員相驗屍體屬實，並製有勘驗筆錄、相驗屍體證明書、
      驗斷書（見相驗卷第二十五頁第三十七頁）在卷可憑，是
      被告前述過失與被害人死亡之間，具有相當因果關係；綜
      前所述，本件事證明確，被告之犯行堪已認定。
  三、另查在設有行人穿越道、人行天橋或人行地下道者，必須
      經由行人穿越道、人行天橋或人行地下道穿越，不得在其
      一百公尺範圍內穿越道路，道路交通安全規則第一百三十
      四條第一項第一款亦定有明文。依道路交通事故現場圖所
      載，距離肇事現場十三點八公尺處設有行人穿越道（見九
      十三年度偵字第五五五九號偵查卷第七頁），並據證人乙
      ○○證述在卷，已如前述，被害人王月雲並無不能注意情
      事，竟疏未注意行走行人穿越道，而直接穿越馬路而未注
      意行進中車輛，亦顯有過失，然被告仍不得以此解免其過
      失責任，本件事證明確，被告犯行堪以認定。
、按「刑法上所謂業務，係指個人基於其社會地位繼續反覆所
    執行之事務，包括主要業務及其附隨之準備工作與輔助事務
    在內。此項附隨之事務，並非漫無限制，必須與其主要業務
    有直接、密切之關係者，始可包含在業務概念中，而認其屬
    業務之範圍。」（最高法院八十九年台上字第八０七五號判
    例參照），如前所述，被告駕駛錦怡商行之貨車運送貨物乃
    基於其貨車駕駛務之社會地位所繼續反覆執行、為順利完成
    其貨車駕駛之主要業務所附隨之輔助事務，且與其主要業務
    有直接、密切之關係，是其騎乘駕駛貨車載運貨物而在道路
    上行駛，乃屬於基於其社會生活上之地位而反覆執行之事務
    ，被告自為從事駕駛業務之人，則被告有前述駕駛上之過失
    ，而使被害人死亡之行為，核其所為，係犯刑法第二百七十
    六條第二項之業務過失致人於死罪。再被告於肇事後，在上
    開犯行未為任何有偵查犯罪職權之公務員已知悉前，留於現
    場向到場處理之信義分局警員李晨龍自首其為肇事者並表示
    接受裁判等情，此有員警所填具自首情形紀錄表在卷足稽（
    見九十三年度偵字第五五五九號偵查卷第十五頁），是被告
    既已向該管公務員申述犯罪事實，而不逃避接受犯罪事實，
    應依刑法第六十二條前段之規定減輕其刑。爰審酌被告一時
    疏於注意以致發生本件車禍，造成被害人喪失寶貴生命，其
    親人痛失至親之無法彌補之損害，並參酌被害人對本件車禍
    之發生亦有過失，及迄今雖未與被害人家屬達成和解，然已
    多次試行和解，惟被害人家屬所提金額其無力負擔，並非毫
    無意願和解，且犯後否認犯行等一切情狀，量處如主文所示
    之刑。
據上論斷，應依刑事訴訟法第二百九十九條第一項前段，刑法第
二百七十六條第二項、第六十二條前段，罰金罰鍰提高標準條例
第一條前段，判決如主文。
本案經檢察官陳舒怡到庭執行職務。
中　　華　　民　　國　　94　　年　　4 　　月　　14　　日
                  刑事第九庭審判長法  官  葉建廷
                                  法  官  官信成
                                  法  官  葉珊谷
上正本與原本無異。
檢察官、被告如不服本判決，應於判決送達後十日內向本院提出
上訴狀（告訴人丙○○如對於本判決不服者，應具備理由請求檢
察官上訴，其上訴期間之計算係以檢察官收受判決正本之日期為
準）。
                                  書記官  顏淑華
中　　華　　民　　國　　94　　年　　4　　月　　 14　　日
附錄本案論罪科刑法條全文：
中華民國刑法第二百七十六條：
因過失致人於死者，處二年以下有期徒刑、拘役或二千元以下罰金。
從事業務之人，因業務上之過失犯前項之罪者，處五年以下有期
徒刑或拘役，得併科三千元以下罰金。
